【裁判字號】    99,交聲,1040
【裁判日期】    990820
【裁判案由】    交管條例聲異
【裁判全文】
臺灣板橋地方法院交通事件裁定        99年度交聲字第1040號
原處分機關  交通部公路總局臺北區監理所
受處分人即
異  議  人  甲○○
上列受處分人即異議人因不服交通部公路總局臺北區監理所於民
國99年4 月16日所為北監自裁字第裁40-Z00000000號違反道路交
通管理事件裁決書所為處分，聲明異議，本院裁定如下：
    主  文
異議駁回。
    理  由
一、原處分意旨略以：受處分人即異議人甲○○駕駛車牌號碼79
    95-UY 號自用一般小客貨車，於民國98年12月27日凌晨3 時
    20分許，行經國道一號北上56.6至55.6公里，經內政部警政
    署國道公路警察局第一警察隊泰山分隊員警舉發「行駛高速
    公路未依規定變換車道」之違規，爰依道路交通管理處罰條
    例第33條第1 項第4 款、第63條第1 項第1 款（裁決書漏引
    第1 款，應予補充）之規定處罰鍰新台幣（下同）3,000 元
    並記違規點數1 點。
二、異議意旨略以：當日依規定的限速正常行駛，並無違規，半
    夜3 點多警車突然從後方叫伊停車，一下車員警就說伊喝酒
    ，伊回答沒有，警員聞不到酒味，又說伊隨意變換車道，伊
    回答沒有，當時伊配偶周秀子也在車上，並跟警員說伊沒有
    隨意變換車道，警員很不高興的說他就是要開單，伊若不高
    興可以去申訴，事實上，伊沒有喝酒也沒有超速，根本不可
    能像警員所說之方式開車，伊跟員警說「你看錯了」，伊很
    肯定伊沒有變換車道，爰聲明異議云云。
三、按汽車在行駛途中，不得驟然或任意變換車道，如欲超越前
    車或變換車道時，應先顯示方向燈告知前後車輛，並保持安
    全距離及間隔，方得超越或變換車道，高速公路及快速公路
    交通管制規則第11條定有明文。次按汽車行駛於高速公路、
    快速公路或設站管制之道路，不遵使用限制、禁止、行車管
    制及管理事項之管制規則，而未依規定變換車道，處汽車駕
    駛人新臺幣3,000 元以上6,000 元以下罰鍰，道路交通管理
    處罰條例第33條第1 項第4 款有明文規定。又汽車駕駛人有
    同條例第33條第1 項情形者，除依原條款處罰鍰外，並予記
    違規點數1 點，同條例第63條第1 項第1 款亦有明文。
四、經查，本案查獲情形，業經證人即內政部警政署國道公路警
    察局第一警察隊泰山分隊員警徐慶年於本院中結證稱：當時
    伊是開著巡邏車行駛在高速公路上，看到異議人從內壢交流
    道上高速公路，異議人從交流道的加速車道進到高路公路外
    側車道，剛好行駛在伊前方約100 公尺，大概行駛10秒左右
    ，伊就看到異議人車輛沒有打方向燈直接切到中線車道，過
    了又約10秒又沒有打方向燈切回到外線車道，然後又再切回
    中線車道，也是沒有打方向燈，伊當時本來要請同行的同事
    錄影，但剛好錄影機沒有電，所以沒有錄下來，異議人違規
    的路段因為沒有路肩，所以伊等沒有辦法攔停異議人，過了
    中壢服務區有路肩才攔停異議人；攔停的地點應該是55.4公
    里，因為那裡才有路肩，所以才認為異議人違規地點是56.6
    到55.6公里之間，因內壢交流道是位於56.6公里處；伊有問
    異議人有沒有喝酒，因為當時他的駕駛狀況看起來像有喝酒
    等語（本院卷第20-21 頁），並有內政部警政署國道公路警
    察局公警局交字第Z00000000 號舉發違反道路交通管理事件
    通知單1 紙在卷可稽，衡以證人為執勤警員，僅係於執行勤
    務適時發現異議人有上開情形而逕行舉發，其與異議人素不
    相識，復無怨隙，應無甘冒觸犯偽證之罪責，故意構詞誣陷
    異議人之必要，況員警係因懷疑異議人酒後駕車而攔停異議
    人，此為異議人所不否認，而酒後駕車者常因飲酒而降低其
    控制力與協調力，常有開車左右搖擺、來回變換車道等行為
    ，此為一般人所熟知，則警員若非確實見到異議人駕駛車輛
    有上揭於1 公里短距離內3 次未打方向燈變換車道等符合酒
    後駕車之行為，自無攔停異議人之必要；且查，本院勘驗舉
    發時警員與異議人對話之錄音光碟，警員稱：「高架橋那邊
    公里數是56.8，這邊大概是55.8，你在1 公里裡面，你變換
    車道3 次，然後都沒有打方向燈，你先從，你進來主線後，
    你從外側變到中線，再從中線變到外側，然後最後再從外側
    變到中線，你就在這兩個車道這樣一直變換，你懂我意思嗎
    ？」異議人：「我沒有注意。」警員：「完全沒有看到你打
    方向燈。」異議人：「我沒有注意到。」......警員：「我
    沒有說你超速，我是說你變換車道要打方向燈，你知道我的
    意思嗎，你剛剛就是沒有打，我看一道，看完後，你第二道
    你又馬上變換又沒打方向燈，而且你變的方式很快就切過去
    ，你知不知道，很快就切過去，我以為你有喝酒，我攔你是
    我以為你有喝酒。」異議人：「對！」等語，有本院99年7
    月20日勘驗筆錄1 份附卷可稽（本院卷第25-28 頁），亦與
    證人徐慶年上揭於本院證述情形相符，故堪信證人徐慶年上
    揭證稱確有看到異議人3 次未打方向燈隨意變換車道等語，
    應非虛構，又警員當時係駕車行駛於異議人後方，因凌晨時
    刻之車流量甚少，故異議人自第一次未打方向燈變換車道起
    至遭攔停期間，均未離開警員之視線一情，亦據證人徐慶年
    於本院中證述綦詳（本院卷第21頁），足認警員所見到3 次
    未打方向燈任意變換車道之車輛駕駛人確為異議人無訛，異
    議人辯稱應係警員看錯云云，尚難採信。至異議人另辯稱遭
    攔停後有告知警員未任意變換車道云云，然異議人經警攔停
    後，對於警方所指述之未打方向燈隨意變換車道行為，係陳
    稱「沒有注意」，而非抗辯並無上揭違規行為等語，有上揭
    勘驗筆錄1 份在卷可憑，異議人上述辯詞顯與事實不符，亦
    難採信，併此敘明。
五、綜上所述，異議人於前述時間、地點，駕駛自用小客貨車，
    有行駛高速公路未依規定變換車道之交通違規事實已臻明確
    ，原處分機關依道路交通管理處罰條例第33條第1 項第4 款
    、第63條第1 項第1 款之規定，裁處異議人罰鍰3,000 元並
    記違規點數1 點，核無不當，異議人之異議為無理由，自應
    駁回。
據上論斷，應依道路交通案件處理辦法第19條，裁定如主文。
中    華    民    國    99    年    8     月    20    日
                        交通法庭法  官  俞秀美
以上正本證明與原本無異。
如不服本裁定，應於裁定送達後五日內敘明抗告理由，向本院提
出抗告狀。
                                書記官  謝怡貞
中    華    民    國    99    年    8     月    20    日

司法院資訊處製作；財團法人民間司法改革基金會備份。
